【裁判字號】    98,訴,1034
【裁判日期】    980930
【裁判案由】    損害賠償
【裁判全文】
臺灣臺北地方法院民事判決              98年度訴字第1034號
原      告  乙○○
被      告  甲○○
            丙○○
上列當事人間請求損害賠償事件，本院於民國98年9月8日言詞辯
論終結，判決如下：
    主      文
原告之訴駁回。
訴訟費用由原告負擔。
    事實及理由
一、原告起訴主張：
  (一)原告與被告夫妻二人是隔鄰，原告於民國97年10月17日19時
    許，駕駛自用小客車返回臺北市○○○路○段9巷13號之住處
    前停車時，因巷道內有機車影響停車，原告善意要求被告甲
    ○○勿將機車停放於出入口以免影響車輛進出，被告甲○○
    為此謾罵原告，與原告發生衝突，基於傷害之意，趁原告低
    頭開門無防備之際，從原告背後舉手毆打原告之左側臉頰及
    肩膀；嗣經警方到場處理後，被告丙○○竟公然辱罵原告：
    「她像瘋婆子一樣，先出手打人」等語，足以貶損原告之名
    譽。原告因甲○○之傷害行為，受有左臉頰及左肩紅腫瘀血
    之傷害，且因原告受到驚嚇，並產生自律神經嚴重失調及憂
    鬱等症狀。雖原告對被告提起刑事傷害及公然侮辱告訴，均
    經臺灣臺北地方法院檢察署檢察官以98年度調偵字第208號
    為不起訴處分，原告提起再議後，復經臺灣高等法院檢察署
    以98年度上聲議字第2045號再議駁回確定，惟原告確因被告
    甲○○之傷害行為受有身體、健康之損害，另被告丙○○亦
    謾罵原告，是被告二人以同一之意思共同侵害原告之權利，
    自應負連帶賠償責任。原告因被告二人之前述傷害行為，受
    有醫藥費新臺幣（下同）5萬元、精神賠償金25萬元之損害
    。
  (二)爰依侵權行為之法律關係，聲明：被告應連帶給付原告30萬
    元；被告應聯名張貼如附件所示之道歉啟事於里鄰公告欄一
    個月。
二、被告則以：
  (一)被告甲○○謾罵、傷害原告部分：
    被告甲○○否認有謾罵、傷害原告之事實，如被告甲○○有
    謾罵原告，原告為何未說明此謾罵詞句，且原告稱其因被告
    甲○○之行為，受有左臉頰及左肩紅腫瘀血之傷害，卻未驗
    傷，可推論原告主張受有左臉頰及左肩紅腫瘀血之傷害不實
    。
  (二)被告丙○○公然侮辱原告部分：
    若被告丙○○有先出口謾罵原告，原告為何未於偵查中針對
    此謾罵詞句主張其權利，可見原告所言不實；況事發當時，
    原告於員警到場處理及至南昌派出所內備案時，均未提及被
    告丙○○有公然侮辱之情事，原告主張被告丙○○有公然侮
    辱之行為，顯為不實。
  (三)原告不得請求賠償：
    原告雖提出醫師診斷證明書，以證其有自律神經嚴重失調及
    憂鬱等症狀，但是否為原告多年以來即有之病症，尚待釐清
    ，況被告甲○○除至偵查庭及中正區公所調解委員會調解庭
    時，始與原告有對答，其餘均未再予原告有接觸機會，難以
    理解所謂令原告「喪膽、害怕」之原因為何，實與被告甲○
    ○並無直接或間接關係，更無精神賠償之問題。
  (四)並答辯聲明：原告之訴及其假執行之聲請均駁回；如受不利
    判決，願供擔保請准宣告免為假執行。
三、兩造不爭執事項：
  (一)被告二人為夫妻關係，居住在臺北市○○○路○段9巷15號，
    與原告居住之同巷13號為鄰居關係，此並有戶籍謄本可稽（
    本院卷第39、40頁）。
  (二)原告以其於97年10月17日19時許，駕駛自用小客車返回臺北
    市中正區○○○路○段9巷13號住處前停車時，因巷道內有機
    車影響停車，要求被告甲○○勿將機車違規停放於此影響車
    輛出入，兩人遂發生爭吵並發生毆打情事，被告丙○○於警
    員到場處理後，基於公然侮辱之犯意，辱罵原告「她像瘋婆
    子一樣，先出手打人」為由，對被告甲○○提起刑事傷害罪
    告訴、對被告丙○○提出公然侮辱罪告訴。被告甲○○則以
    當時原告對其有傷害及公然侮辱情事，對原告提起傷害及公
    然侮辱罪之告訴，但均經臺灣臺北地方法院檢察署（下稱臺
    北地檢署）98年度調偵字第208號以：臺北地檢署檢察官勘
    驗當日上開地點監視錄影光碟，結果為「播放光碟片後顯示
    畫面時間為97年10月17日7時（PM）4分16秒被告甲○○與原
    告在巷道內爭吵，嗣同日7時7分37秒許，於原告轉身欲進入
    屋內（此時被告甲○○身體部位因攝影鏡頭角度關係並未入
    鏡），被告甲○○有用手推或拉原告之舉動（因鏡頭角度關
    係詳細部位未入境），原告隨即還手推被告甲○○右手臂，
    兩人隨即各自返家，畫面結束」，是被告甲○○與原告均有
    用手相互推或拉之舉動，惟兩人均無法提出驗傷證明，難認
    受有傷害，要與傷害罪之要件不符。又原告指述被告丙○○
    公然向員警以「她像瘋婆子一樣先動手打人！」辱罵原告，
    然質之證人即本件事發時到場處理之員警黃世瑋於臺北檢察
    署偵訊時結證稱：渠沒有印象被告丙○○是否有對原告說這
    樣的話了等語。此外，原告並未舉證證明被告二人有其所主
    張之傷害身體、侵害名譽權之事實等為由，為不起訴處分。
    經原告聲請再議後，經臺灣高檢署以98年度上聲議字第2045
    號駁回再議。此有前述98年度調偵字第208號不起訴處分書
    、98年度上聲議字第2045號處分書可證（分別見本院卷第15
    至21頁）。
四、本件原告主張於前揭時地被告甲○○不法侵害其身體、健康
    及名譽，被告丙○○不法侵害其名譽，原告因被告甲○○之
    毆打行為，受有左臉頰及左肩紅腫瘀血之傷害，且因原告受
    到驚嚇，並產生自律神經嚴重失調及憂鬱等症狀，請求被告
    二人負連帶賠償責任，被告二人則以前詞置辯。是本件爭點
    為：被告是否有原告所稱之侵害原告身體、名譽行為？被告
    二人間之行為是否為共同侵權而應連帶負擔損害賠償責任？
    如被告應負擔損害賠償責任時，應賠償之金額為何？茲分敘
    如下：
  (一)按當事人主張有利於己之事實者，就其事實有舉證之責任，
    民事訴訟法第277條前段定有明文。又因故意或過失，不法
    侵害他人之權利者，負損害賠償責任，故意以背於善良風俗
    之方法，加損害於他人者亦同；違反保護他人之法律，致生
    損害於他人者，負賠償責任，但能證明其行為無過失者，不
    在此限，民法第184條固定有明文，惟必以有損害之發生及
    有責任原因之事實，並二者之間，有相當因果關係為成立要
    件，如不合於此項成立要件者，即難謂有損害賠償請求權存
    在（最高法院48年台上字第481號判例參照）。是被害人應
    就行為人因故意或過失，及不法侵害其權利之事實負舉證責
    任，若不能舉證，以證實自己主張之事實為真實，則行為人
    就其抗辯事實即令不能舉證，或其所舉證據尚有疵累，亦應
    駁回其請求（最高法院17年上字第917號判例參照）。本件
    原告主張被告有前開侵權行為之事實，為被告所否認，被告
    並以前詞置辯，則揆諸前開說明，原告自應先就被告有侵權
    行為，因而致其受有損害之有利於己之事實負舉證之責。
  (二)被告甲○○不法侵害原告名譽部分
    查原告主張被告甲○○於前揭時、地破口罵原告之事實，為
    被告甲○○所否認，查原告未能陳明當時被告甲○○所侵害
    原告名譽之詳細內容，而證人蔡昌憲固於本院結證稱：伊在
    中正二南昌路派出所擔任警察，於97年10月17日擔任值班工
    作，接到通報，通知另一個同事黃世瑋警員到場處理，黃世
    瑋回來時兩造都有到派出所，原告當天有提到口角的問題，
    應該是停車的問題引發口角跟衝突等語（本院卷第132、133
    頁），然證人蔡昌憲並無親自聽聞本件事發之經過，其證詞
    僅能證明原告與被告甲○○當時有言語上之衝突，並不能證
    明有原告前揭主張之事實，此外，原告復未能舉證證明被告
    甲○○確有於前揭時地辱罵原告之事實，其此部分主張，自
    難採信。
  (三)被告甲○○不法侵害原告身體、健康部分
  1.原告主張：被告甲○○於前揭時地，從原告背後毆打原告之
    左側臉頰及肩膀，致原告受有左臉頰及左肩紅腫瘀血之傷害
    ，且原告因受到驚嚇，並產生自律神經嚴重失調及憂鬱等症
    狀之事實，並提出監視錄影光碟及照片、診斷證明書及醫藥
    費收據、及舉證人蔡昌憲為證。
  2.本院於98年9月8日言詞辯論時，勘驗原告提供當日在其住處
    之監事錄影光碟，勘驗結果為：「97年10月17日晚上7：04
    ：16開始，原告與被告甲○○在原告家門前理論，雙方都有
    筆劃手腳但未觸及對方。同日晚上7：07：32原告轉身向家
    門，轉過身後被告甲○○伸手向前接近原告的後腦（有無碰
    到因牆遮住看不到）。7：07：34光碟結束。」（見本院卷
    第145頁），並有原告所提監視錄影畫面列印資料為佐（本
    院卷第27至30、113、114頁）。是從原告所提之監視錄影光
    碟及資料，尚不足以證明被告甲○○有毆打原告之事實。又
    被告甲○○雖稱：其因原告突伸手用力刺戳其上臂膀，其才
    防衛性地反應搭原告之肩膀，且轉念間急速鬆開手等語（本
    院卷第48、49頁），但並未自承有傷害原告之行為。
  3.證人蔡昌憲於本院結證稱：伊在中正二南昌路派出所擔任警
    察，於97年10月17日擔任值班工作，接到通報，通知另一個
    同事黃世瑋警員到場處理，黃世瑋回來時兩造都有到派出所
    ，做備案的動作，當時沒有要提告，原告說她被被告甲○○
    打，打左臉跟左肩，伊回答「如果你有被打可以到醫院驗傷
    提出告訴」，伊看原告左臉有一點紅紅的等語（本院卷第13
    2、133頁），然證人蔡昌憲並無親自聽聞本件事發之經過，
    證人蔡昌憲證稱原告「左臉有一點紅紅」，而人皮膚發紅之
    原因不止一端，究係何原因所造成，是加諸外力或疾病或昆
    蟲等原因所致，因證人蔡昌憲並非醫療人員，故證人蔡昌憲
    之證詞，不足以證明原告遭毆打以及其身體受有傷害之事實
    。
  4.原告固提出之臺大醫院診斷證明書（本院卷第7頁），其上
    記載「診斷病名：憂鬱狀態並有自律神經失調」、「醫師囑
    言：病人因上述疾病於98年2月3日至本院精神科初診，目前
    規則治療，宜繼續門診追蹤。」，及臺大醫院精神部醫藥費
    用收據共3,870元（本院卷第8至14頁）為證，但並未舉證證
    明前述疾病係因被告甲○○之上開侵害行為所造成，亦即未
    證明其間有因果關係，故亦難為原告有利之認定。
  5.據上所陳，原告未能舉證證明被告甲○○有其主張之不法侵
    害其身體、健康之行為及其因此受有傷害之事實，其據以請
    求被告損害賠償，自屬無據。
  (四)被告丙○○不法侵害原告名譽部分
    原告主張：當天於警方到場處理後，被告丙○○竟公然辱罵
    原告「她像瘋婆子一樣，先出手打人」等語，足以貶損原告
    之名譽之事實，然為被告丙○○所否認，原告復未能舉證證
    明被告丙○○確有於前揭時地公然侮辱原告之事實，其此部
    分主張，亦難採信。
五、綜上所述，原告依侵權行為法律關係，請求被告應連帶給付
    原告30萬元；被告應聯名張貼如附件所示之道歉啟事於里鄰
    公告欄一個月，為無理由，應予駁回。
六、因本案事證已臻明確，兩造其餘主張陳述及所提之證據，均
    毋庸再予審酌，附此敘明。
七、據上論結：原告之訴為無理由，並依民事訴訟法第78條，判
    決如主文。
中    華    民    國    98    年    9     月    30    日
                  民事第一庭    法  官  賴秀蘭
以上正本係照原本作成
如對本判決上訴，須於判決送達後20日內向本院提出上訴狀
中    華    民    國    98    年    9     月    30    日
                                書記官  李佩芳


司法院資訊處製作；財團法人民間司法改革基金會備份。
